【裁判字號】    89,訴,486
【裁判日期】    890324
【裁判案由】    常業重利
【裁判全文】
台灣台中地方法院刑事判決                          八十九年度訴字第四八六號
    公  訴  人  台灣台中地方法院檢察署檢察官
    被      告  甲○○
                乙○○
右列被告因常業重利案件，經檢察官提起公訴（八十八年度偵字第一七四七一號），
本院判決如左︰
    主      文
甲○○、乙○○共同以乘他人急迫貸以金錢，而取得與原本顯不相當之重利為常業，
各處有期徒刑拾月，均緩刑伍年。
    事      實
一、甲○○、乙○○因為沒有職業而受僱於經營地下錢莊綽號「詹經理」的不詳姓名
    成年男子，三人就出於共同以放高利貸為職業的犯罪意思，自民國八十八年四月
    份開始，在自由時報分類廣告欄，刊登欠錢不用向人低頭的廣告，並留有○四─
    0000000及○九三○─九一九七二九號電話，讓急迫、輕率或無經驗的不
    特定人，聯絡借款的事情，綽號「詹經理」的人就和要借錢的人談好金額和地點
    ，通常每借款新台幣（下同）一萬元，每一天的利息約三百元，以十天為一期，
    交付借款時就先預扣一期的利息，綽號「詹經理」的人就是用這種方式，取得與
    原本顯不相當的重利。甲○○、乙○○二人是遵照綽號「詹經理」的人的指示，
    到與借款人約定的台中縣、市某路口或某建築物前等地點，拿取借款人的資料、
    交付或收取借貸的金錢、利息，每趟可獲得二千元的報酬，並以從事這種工作為
    職業。八十八年七月十五日，剛好丙○○因為急需用錢又告貸無門的時候，見到
    報紙的廣告，就打電話與綽號「詹經理」的人聯絡，並於同一天下午三點左右，
    在台中市○○路與文心南路口的加油站前，以每一萬元每天利息三百元顯不相當
    的重利，向綽號「詹經理」的人借款三十五萬元。嗣八十八年七月二十二日下午
    一點左右，甲○○、乙○○二人在台中縣大里市○○路二二二巷七八號前，要向
    丙○○收取尾款二十四萬三千元時，為警當場查獲，並在甲○○的身上起獲台中
    區中小企業銀行支票一張（面額十五萬元、支票號碼：ＵＡ0000000），
    乙○○就趁機會，駕駛Ｈ七─七二七六號自小客車逃逸，但被警員於同一天下午
    一點十分左右，在台中縣大里市○○路○段二四四號前，將乙○○查緝到案，並
    在乙○○所駕駛的車輛內，起獲本票一張（面額二十八萬元、本票號碼：ＷＧ0
    000000）、本票一張（面額二十二萬元、本票號碼：ＣＨＮ000000
    0）、本票一張（面額五十萬元、本票號碼：ＴＳ一○○四二○）、黃俊淵及丙○○身分證各一張、Ｈ七─七二七六號小自客車一輛、Ｈ七─七二七六號小自客
    車行照一張、丙○○戶藉謄本及戶口名簿影印本各一張、動產抵押同意書二張、
    建築物所有權狀影印本一張、土地所有權狀影印本一張等物品。
二、本案是由台中市警察局移送台灣台中地方法院檢察署檢察官偵查起訴。
    理      由
一、本院開庭審理的時候，被告甲○○、乙○○對前面的犯罪事實已經都坦白承認，
    全部的過程和被害人丙○○在警詢中所說的大致相同，並有台中區中小企業銀行
    支票一張（面額十五萬元、支票號碼：ＵＡ0000000）、本票一張（面額
    二十八萬元、本票號碼：ＷＧ0000000）、本票一張（面額二十二萬元、
    本票號碼：ＣＨＮ0000000）、本票一張（面額五十萬元、本票號碼：Ｔ
    Ｓ一○○四二○）、黃俊淵及丙○○身分證各一張、Ｈ七─七二七六號小自客車
    一輛、Ｈ七─七二七六號小自客車行照一張、丙○○戶藉謄本及戶口名簿影印本
    各一張、動產抵押同意書二張、建築物所有權狀影印本一張、土地所有權狀影印
    本一張等扣案的證物可以證明。被告二人犯罪的證據已經非常充分，應依法論罪
    科刑。
二、被告二人的行為，都是犯刑法第三百四十五條的常業重利罪。被告二人與綽號「
    詹經理」的人有犯罪意思的聯絡和行為的分擔，都是共同正犯。本院斟酌被告二
    人都沒有犯罪前科的品性（參卷附台灣台中地方法院檢察署刑案資料查註紀錄表
    和台灣高等法院被告全國前案紀錄表）、犯罪的動機、手段、所生危害，以及已
    經坦白承認犯錯的犯罪後態度等一切情形，判處被告二人各有期徒刑十月。被告
    二人以前都沒有被判過有期徒刑的紀錄，有前面所說的紀錄表可以證明，他們二
    人經過這次偵查、審理的程序，以及被宣告罪刑以後，應該有所警惕，相信已經
    不會再故意犯罪，本院認為暫時不要執行所宣告的徒刑，比較適當，所以宣告緩
    刑五年，給被告二人有自新的機會。扣案的支票、本票、權狀、車輛、行照、身
    分證、同意書、戶口名簿、戶籍謄本，都是被害人丙○○所有暫時押在綽號「詹
    經理」的人那裡，作為借款的擔保，仍然可以依法請求返還，不是被告二人和綽
    號「詹經理」的人所有的物品，依法不可以宣告沒收。
三本件判決的法律依據是刑事訴訟法第二百九十九條第一項前段，刑法第二十八條
    、第三百四十五條第七十四條第一款，罰金罰鍰提高標準條例第一條前段。
中      華      民      國  八十九    年      三      月    二十四    日
                                      法  官  張  恩  賜
右正本證明與原本無異。
如不服本判決，應於判決送達後十日內向本院提出上訴狀，上訴於臺灣高等法院臺中
分院( 須附繕本 )。
                                      書記官
中      華      民      國    八十九    年      三      月    二十七    日
附錄論罪科刑之法條︰
刑法第三百四十五條︰以犯前條之罪為常業者，處五年以下有期徒刑，得併科三千元
以下罰金。


司法院資訊處製作；財團法人民間司法改革基金會備份。
